臺灣苗栗地方法院刑事判決　　　　　　　 94年度重訴字第4號
公　訴　人　臺灣苗栗地方法院檢察署檢察官
被　　　告　甲○○
指定辯護人　本院公設辯護人　乙○○
上列被告因違反毒品危害防制條例案件，經檢察官提起公訴（92
年度偵字第2804號、93年度偵字第2222號），本院判決如下：
    主  文
甲○○共同連續販賣第一級毒品，處有期徒刑柒年肆月；扣案之
第一級毒品海洛因伍包合計淨重肆佰參拾參點陸玖公克（包裝重
捌拾肆點貳壹公克，純質淨重約肆點參肆公克），均沒收銷燬之
，另扣案之分裝袋貳拾陸個、分裝器（即藥鏟）參支、（0930）
116881號行動電話壹支均沒收；販賣第一級毒品海洛因所得之財
物新台幣壹萬陸仟伍佰元，均沒收之，如全部或一部不能沒收時
，以其財產抵償之。又共同販賣第二級毒品，處有期徒刑參年陸
月；扣案之上開分裝袋貳拾陸個、分裝器（即藥鏟）參支、（09
30）116881號行動電話壹支均沒收；販賣第二級毒品安非他命所
得之財物新台幣壹仟元，均沒收之，如全部或一部不能沒收時，
以其財產抵償之。又意圖藏匿犯人而頂替，處有期徒刑參月。應
執行有期徒刑拾壹年；扣案之第一級毒品海洛因伍包合計淨重肆
佰參拾參點陸玖公克（包裝重捌拾肆點貳壹公克，純質淨重約肆
點參肆公克），均沒收銷燬之；另扣案之分裝袋貳拾陸個、分裝
器（即藥鏟）參支、（0930）116881號行動電話壹支均沒收；販
賣第一級毒品海洛因所得之財物新台幣壹萬陸仟伍佰元，及販賣
第二級毒品安非他命所得之財物新台幣壹仟元，均沒收之，如全
部或一部不能沒收時，以其財產抵償之。
    事  實
一、甲○○（綽號小可）為圖取免費毒品施用，竟與陳振豪（由
    檢察官另案偵辦中）共同基於販賣第1 級毒品海洛因之概括
    犯意，及販賣第2 級毒品安非他命之犯意，由陳振豪以其使
    用之（0916）216361、（0923）581501、（0935，後面數字
    不詳）、（0930）116881號等行動電話號碼與買主聯絡，再
    由甲○○親自攜帶第1 級毒品海洛因或第2 級毒品安非他命
    ，於下列時、地，連續販賣第1 級毒品海洛因予蕭文斌、張
    國巡、徐志銀等人施用，及販賣第2 級毒品安非他命予溫湧
    昌施用：
（一）販賣第1級毒品海洛因予蕭文斌部分：
 （1）自民國（下同）91年9 月間某日起，至同年10月間某日止
      ，先由蕭文斌所使用之（0938）825184號行動電話，與陳
      振豪所使用之（0916）216361號行動電話聯絡，約定在陳
      振豪位於苗栗縣頭份鎮○○路49號住處附近，由甲○○出
      面將海洛因交給蕭文斌，每次交易價格新台幣（下同）5
      百元或1 千元，連續販賣第1 級毒品海洛因予蕭文斌約5
      次（起訴書附表1 上欄雖記載交易10餘次，惟因尚包括由
      另案被告林瑞華出面交易，故取其最小化之平均值，即其
      中5 次由甲○○出面交易，對甲○○較有利），甲○○則
      將販毒所得全部交給陳振豪。
 （2）自91年10月間某日起，至92年1 月間某日止，先以蕭文斌
      所使用之（0938）825184號行動電話，與陳振豪所使用之
     （0916）216361號行動電話聯絡，約定在陳振豪位於苗栗
      縣頭份鎮○○路49號住處附近，由甲○○出面將海洛因交
      給蕭文斌，每次交易價格5 百元或1 千元，連續販賣第1
      級毒品海洛因予蕭文斌約5 次（起訴書附表1 下欄雖記載
      交易約30次，惟因尚包括由另案被告林瑞華、陳郁茹、鍾
      興彥、賴永昌、張智皇出面交易，故取其平均值，即其中
      5 次由甲○○出面交易，對甲○○較有利），甲○○則將
      販毒所得全部交給陳振豪。
（二）販賣第1級毒品海洛因予張國巡部分：
      於91年9 月間，先由張國巡所使用之（0916）810202號行
      動電話，與陳振豪所使用之（0916）216361號、（0923）
      581501號行動電話聯絡，約定在陳振豪位於苗栗縣頭份鎮
      ○○路49號住處附近，由甲○○出面將海洛因交給張國巡
      ，每次交易價格3 千元，連續販賣第1 級毒品海洛因予張
      國巡共2 次，甲○○則將販毒所得全部交給陳振豪。
（三）販賣第1級毒品海洛因予徐志銀部分：
 （1）於91年11月中旬某日下午1 時許，先由徐志銀所使用之行
      動電話，與陳振豪所使用之行動電話聯絡，約定在陳振豪
      位於苗栗縣頭份鎮○○路49號住處附近，由甲○○出面將
      海洛因交給徐志銀，甲○○則將該次販毒所得1 千元交給
      陳振豪。
 （2）於91年11月下旬某日下午1 時許，先由徐志銀所使用之行
      動電話，與陳振豪所使用之行動電話聯絡，約定在陳振豪
      位於苗栗縣頭份鎮○○路49號住處附近，由甲○○出面將
      海洛因交給徐志銀，甲○○則將該次販毒所得1 千元交給
      陳振豪。
 （3）於91年12月某日下午6 時許，先由徐志銀所使用之行動電
      話，與陳振豪所使用之行動電話聯絡，約定在陳振豪位於
      苗栗縣頭份鎮○○路49號住處附近，由甲○○出面將海洛
      因交給徐志銀，甲○○則將該次販毒所得1 千元交給陳振
      豪。
（四）販賣第2級毒品安非他命予溫湧昌部分：
      於91年4 月底某日上午9 時許，先由溫湧昌所使用之（
      0925）903140號行動電話，與陳振豪所使用之（0935，後
      面數字不詳）行動電話聯絡，約定在苗栗縣頭份鎮○○路
      與八德1 路口新城餐廳附近，由甲○○出面將安非他命交
      給溫湧昌，販賣第2 級毒品安非他命予溫湧昌1 次，甲○
      ○則將販毒所得1千元交給陳振豪。
（五）嗣新竹市警察局第三分局刑事組員警，持本院核發之搜索
      票，於92年1 月28日凌晨2 時30分許，至陳振豪位於苗栗
      縣頭份鎮○○路37巷49號住處及其使用之車牌號碼W3-575
      1 號自用小客車搜索，當場扣得陳振豪所有而與甲○○共
      同持有供販賣用之海洛因5 包合計淨重433.69公克（包裝
      重84.21 公克，純質淨重約4.34公克）、分裝袋26個、分
      裝器（即藥鏟）3 支、供對外販賣毒品聯絡用之（0930）
      116881號行動電話1 支。
二、甲○○明知前揭扣案之第1 級毒品海洛因等證物，均係陳振
    豪所有，竟另基於頂替之犯意，於92年6 月24日下午3 時許
    ，在台灣苗栗地方法院檢察署第3 偵查庭內，向檢察官佯稱
    上開扣案之毒品等物為其所有，意圖頂替陳振豪犯罪。嗣經
    檢察官指揮苗栗縣警察局竹南分局擴大偵辦後，始循線查獲
    上情。
三、案經臺灣苗栗地方法院檢察署檢察官自動檢舉，及由苗栗縣
    警察局竹南分局報請同署檢察官偵查起訴。
    理  由
一、上揭事實，業據被告甲○○向本院認罪，其中（１）被告甲
    ○○與陳振豪有於事實欄一之（一）所示之時、地，共同販
    賣第1 級毒品海洛因予蕭文斌之自白，核與證人A5、B5（依
    證人保護法之規定，真實姓名年籍資料詳如真實姓名代號對
    照表）於警詢時證述之情節大致相符（參見92年度他字第20
    5 號偵查卷第44頁至第53頁、第266 頁、第269 頁背面、93
    年度偵字第2222號偵查卷第97頁至第106 頁）；（２）被告
    甲○○與陳振豪有於事實欄一之（二）所示之時、地，共同
    販賣第1 級毒品海洛因予張國巡之自白，核與證人A9、B6（
    依證人保護法之規定，真實姓名年籍資料詳如真實姓名代號
    對照表）於警詢時及檢察官偵查中證述之情節大致相符（參
    見92年度他字第205 號偵查卷第87頁、第168 頁背面，第17
    8 頁背面、第266 頁背面、93年度偵字第2222號偵查卷第14
    4 頁至第145 頁），（３）被告甲○○與陳振豪有於事實欄
    一之（三）所示之時、地，共同販賣第1 級毒品海洛因予徐
    志銀之自白，核與證人B6（依證人保護法之規定，真實姓名
    年籍資料詳如真實姓名代號對照表）於警詢時及檢察官偵查
    中證述之情節大致相符（參見92年度他字第205 號偵查卷第
    266 頁、第267 頁背面，92年度偵字第2804號偵查卷第43頁
    ）；（４）被告甲○○與陳振豪有於事實欄一之（四）所示
    之時、地，共同販賣第2 級毒品安非他命予溫湧昌之自白，
    核與證人A7（依證人保護法之規定，真實姓名年籍資料詳如
    真實姓名代號對照表）於警詢時及檢察官偵查中證述之情節
    大致相符（參見92年度他字第205 號偵查卷第65頁、93年度
    偵字第2222號偵查卷第122 頁至第124 頁）；（５）被告甲
    ○○於被警查獲後，為另案被告陳振豪頂替之自白，核與證
    人B5（依證人保護法之規定，真實姓名年籍資料詳如真實姓
    名代號對照表）於檢察官偵查中證述之情節大致相符（參見
    92年度他字第20 5號偵查卷第188 頁最後1 行、第189 頁、
    第272 頁）。又被告甲○○確有替另案被告陳振豪販毒之事
    實，亦據證人A1、A2、A13 、B9、B11 （依證人保護法之規
    定，真實姓名年籍資料詳如真實姓名代號對照表）於警詢時
    及檢察官偵查中證述屬實（參見92年度他字第205 號偵查卷
    第20頁、第27頁、第31頁背面、第32頁、第143 頁、第174
    頁、第235 頁、第260 頁背面、第198 頁最後2 行）。至起
    訴書附表1 上欄雖記載被告甲○○與蕭文斌交易10餘次，惟
    因尚包括由另案被告林瑞華出面交易，故取其最小化之平均
    值，即其中5 次由被告甲○○出面交易，對被告甲○○較有
    利。同理起訴書附表1 下欄亦記載被告甲○○與蕭文斌交易
    約30次，惟因尚包括由另案被告林瑞華、陳郁茹、鍾興彥、
    賴永昌、張智皇出面交易，故取其平均值，即其中5 次由被
    告甲○○出面交易，對被告甲○○較有利。又警方查扣之白
    色粉末5 包，經送法務部調查局依化學呈色法、氣相層析質
    譜儀分析法檢驗結果，送驗白粉5 包均含有微量第1 級毒品
    海洛因成分，合計淨重433.69公克（包裝重84 .21 公 克）
    ，純度以1%計，純質淨重約4.34公克，有該局92年3 月20日
    調科壹字第990000622 號鑑定通知書1 紙在卷足憑（參見92
    年度偵字第611 號偵查卷第65頁），此外復有另案被告陳振
    豪所有，供其與被告甲○○販賣用之上開海洛因5 包、分裝
    袋26個、分裝器（即藥鏟）3 支、供對外販賣毒品聯絡用之
    （0930）116881號行動電話1 支扣案足資佐證，及證人A1、
    A5、A7、A9、A13 、B6、B9指認被告甲○○之口卡片影本（
    參見92年度他字第205 號偵查卷第22頁、第81頁背面、第15
    2 頁、第259 頁、93年度偵字第2222號偵查卷第67頁、第10
    9 頁、第131 頁、第155 頁、第181 頁），證人A5、A7指認
    被告甲○○販賣海洛因、安非他命地點之照片影本在卷足憑
    （參見92年度他字第205 號偵查卷第58頁、93年度偵字第22
    22號偵查卷第118 頁、第136 頁），是被告甲○○上開自白
    ，與事實相符，應堪信為真實。事證已臻明確，被告甲○○
    上開之犯行，洵堪認定。
二、核被告甲○○於事實欄一之（一）、（二）、（三）所為，
    均係犯毒品危害防制條例第4 條第1 項之販賣第1 級毒品罪
    ；被告甲○○於事實欄一之（四）所為，則係犯同條第2項
    之販賣第2 級毒品罪；被告甲○○意圖藏匿另案被告陳振豪
    犯罪而頂替，係犯刑法第164 條第2 項之頂替罪。被告甲○
    ○販賣前後持有第1 級毒品海洛因、第2 級毒品安非他命之
    低度行為，應分別為販賣之高度行為所吸收，均不另論罪。
    被告甲○○與另案被告陳振豪間，就販賣第1 級毒品及第2
    級毒品罪，有犯意聯絡及行為分擔，應論以共同正犯。被告
    甲○○先後多次販賣第1 級毒品海洛因之犯行，時間緊接，
    所犯罪名之構成要件相同，顯係基於概括犯意而為，應依連
    續犯之規定論以1 罪，及就併科罰金刑部分，依法加重其刑
    （至死刑、無期徒刑之法定刑部分，依法不得加重）。被告
    甲○○所犯上開3 罪，犯意各別，行為互殊，應分論併罰。
    查被告甲○○販賣第1 級毒品海洛因、第2 級毒品安非他命
    ，雖毒害社會匪淺，惟因其係無力購買毒品施用，受到另案
    被告陳振豪之蠱惑，一時失慮，致觸犯重法，且非該販毒集
    團之首謀成員，亦非最終利益之歸屬者，顯然其參與犯罪之
    情節較為輕微；況被告甲○○始終自白犯罪，雖非因其供述
    而查獲上源，而無法依毒品危害防制條例第17條之規定減輕
    其刑，然其純粹係為獲免費毒品施用，始與另案被告陳振豪
    共同販賣毒品，實際上販毒所得均由另案被告陳振豪獲得，
    衡其情節顯可憫恕，且被告甲○○販賣毒品次數不多，數量
    甚微，遠非上游大盤商販賣數量動輒數以公斤計算可比擬，
    是茍不論被告甲○○販賣之數量，仍處以法定刑最低本刑，
    無異鼓勵販毒之人，從事大量毒品之販賣，顯非毒品危害防
    制條例遏止毒品氾濫之立法本旨，因此本院認為本案縱處被
    告甲○○法定最低本刑，仍嫌過重，且偵查及公訴檢察官一
    再請求本院給予被告甲○○減刑之寬典，本院爰依刑法第59
    條之規定，就被告甲○○販賣第1 級毒品及第2 級毒品部分
    ，酌量減輕其刑。又被告甲○○連續販賣第1 級毒品海洛因
    之部分，因有上述加重及減輕之事由，就其併科罰金刑部分
    ，依法應先加重後減輕之。爰審酌被告甲○○為能無償獲得
    毒品施用，一時失慮，同意為另案被告陳振豪販賣毒品，致
    罹重典，又為迴護另案被告陳振豪，一時失慮而自願頂替，
    及犯後能坦白承認，深表悔意等一切情狀，分別量處被告甲
    ○○如主文所示之刑，並定其應執行之刑，以資懲儆。
三、至扣案之另案被告陳振豪所有而與被告甲○○共同持有供販
    賣毒品用之海洛因5 包、分裝袋26個、分裝器（即藥鏟）3
    支、（0930）116881號行動電話1 支，其中（1）海 洛因5
    包合計淨重433.69公克（包裝重84.21 公克，純質淨重約4.
    34公克），均係第1 級毒品，應依毒品危害防制條例第18條
    第1 項前段之規定宣告沒收銷燬之；（2）分 裝袋26個、分
    裝器（即藥鏟）3 支，則係供分裝海洛因及安非他命後對外
    出售所用之物，（0930）116881號行動電話1 支，則供對外
    聯絡販賣毒品海洛因及安非他命所用之物，以上扣案物品，
    基於共同犯罪行為，應由共犯各負全部責任之理論，在本案
    中亦應依刑法第38條第1 項第2 款之規定，予以宣告沒收。
四、又被告甲○○與另案被告陳振豪2 人共同販賣第1 級毒品海
    洛因予蕭文斌前後約10次，每次交易或有5 百元，或有1 千
    元情形，取其平均值，即5 百元之交易有5 次，1 千元之交
    易有5 次，則販賣海洛因予蕭文斌所得財物合計為7 千5 百
    元（即500X5=2500，1000X5=5000 ，2500+5000=7500) ；又
    被告甲○○與另案被告陳振豪2 人共同販賣第1 級毒品海洛
    因予張國巡前後有2 次，每次交易均為3 千元，則販賣海洛
    因予張國巡所得財物合計為6 千元（即3000X2=6000)；又被
    告甲○○與另案被告陳振豪2 人共同販賣第1 級毒品海洛因
    予徐志銀前後有3 次，每次交易均為1 千元，則販賣海洛因
    予徐志銀所得財物合計為3 千元（即1000X3=3000)；總計被
    告甲○○與另案被告陳振豪2 人共同販賣第1 級毒品海洛因
    所得財物共約1 萬6 千5 百元（即7500+6000+3000=16500）
    。是被告甲○○與另案被告陳振豪共同販賣第1 級毒品海洛
    因所得財物共1 萬6 千5 百元，及共同販賣第2 級毒品安非
    他命所得財物1 千元，均應依毒品危害防制條例第19條第1
    項之規定沒收之，如全部或一部不能沒收時，以其財產抵償
    之（按應追徵其價額，必限於所得者為金錢以外之其他財物
    ，本案被告甲○○販毒所得係金錢，自不發生追徵其價額問
    題，最高法院92年度台上字第1288號判決要旨足資參照）。
據上論斷，應依刑事訴訟法第299 條第1 項前段，毒品危害防制
條例第4 條第1 項、第2 項、第18條第1 項前段、第19條第1 項
，刑法第11條、第28條、第56條、第164 條第2 項、第59條、第
51條第5 款、第38條第1 項第2 款，罰金罰鍰提高標準條例第1
條前段，判決如主文。
本案經檢察官黃智勇到庭執行職務。
中　　華　　民　　國　　94　　年　　8 　　月　　11　　日
                  刑事第二庭 審判長法　官  林 燦 都
                                   法　官  蔡 志 宏
　　                               法  官  柳 章 峰
以上正本證明與原本無異。
如不服本判決，應於送達後10日內向本院提出上訴狀（須附繕本
），上訴於臺灣高等法院臺中分院。
                                  書記官  歐　明　秀
中　　華　　民　　國　　94　　年　　8 　　月　　11　　日
附錄論罪科刑法條
毒品危害防制條例第4條
第1項：
製造、運輸、販賣第一級毒品者，處死刑或無期徒刑；處無期徒
刑者，得併科新臺幣1 千萬元以下罰金。
第2項：
製造、運輸、販賣第二級毒品者，處無期徒刑或 7 年以上有期徒
刑，得併科新臺幣 7 百萬元以下罰金。
毒品危害防制條例第18條第1項：
查獲之第一、二級毒品及專供製造或施用第一、二級毒品之器具
，不問屬於犯人與否，均沒收銷燬之；查獲之第三、四級毒品及
製造或施用毒品之器具，無正當理由而擅自持有者，均沒入銷燬
之。但合於醫藥、研究或訓練之用者，得不予銷燬。
毒品危害防制條例第19條
犯第4 條至第9 條、第12條、第13條或第14條第1 項、第2 項之
罪者，其供犯罪所用或因犯罪所得之財物，均沒收之，如全部或
一部不能沒收時，追徵其價額或以其財產抵償之。
刑法第164條
(藏匿人犯或使之隱避、頂替罪)
藏匿犯人或依法逮捕拘禁之脫逃人或使之隱避者，處 2 年以下有
期徒刑、拘役或 500 元以下罰金。
意圖犯前項之罪而頂替者，亦同。
